臺灣基隆地方法院交通事件裁定　　　　100年度交聲字第507號
原處分機關
即移送機關　交通部公路總局臺北區監理所基隆監理站
異　議　人
即受處分人　楊清河
上列受處分人即異議人因違反道路交通管理處罰條例案件，對於
交通部公路總局臺北區監理所基隆監理站中華民國100 年8 月30
日所為之處分（原處分案號：基監字第裁42-Q00000000號），聲
明異議，本院裁定如下：
    主  文
原處分撤銷。
楊清河不罰。
    理  由
一、原處分意旨略以：異議人即受處分人楊清河於民國100 年8
    月21日上午9 時35分，駕駛451-KE號營業貨櫃曳引車，行經
    宜蘭縣頭城鎮○○路○ 段345 號前，因駕駛汽車肇事，無人
    受傷死亡而未依規定處置逃逸，為警依法製單舉發，核無不
    合，爰依道路交通管理處罰條例第62條第1 項、第24條第1
    項第1 款（原處分機關漏引第1 項第1 款）之規定，於100
    年8 月30日作成基監字第裁42-Q00000000號裁決書，以異議
    人有「汽車駕駛人駕駛汽車肇事，無人受傷或死亡而未依規
    定處置逃逸」之違規事實，裁處異議人「罰鍰新臺幣（下同
    ）3000元，吊扣駕駛執照1 個月，並應接受道路交通安全講
    習」，於法應無不合等語
二、異議意旨則略以：異議人於事發當時，並未查悉旨揭裁罰所
    涉之車輛擦撞，遑論有何「明知肇事」，猶不依規定處置，
    旋逕將451-KE號營業貨櫃曳引車駛離現場而逃逸之違規行為
    ；乃原處分機關竟未予詳察，為此聲明異議等語。
三、按汽車駕駛人駕駛汽車肇事，無人受傷或死亡而未依規定處
    置者，處1000元以上3000元以下罰鍰；逃逸者，並吊扣其駕
    駛執照1 個月至3 個月；汽車駕駛人，有違規肇事受吊扣駕
    駛執照處分者，應接受道路交通安全講習，道路交通管理處
    罰條例第62條第1 項、第24條第1 項第1 款分別定有明文。
    次按法院受理交通事件，準用刑事訴訟法之規定，道路交通
    管理處罰條例第89條前段亦有明文規定。而犯罪事實應依證
    據認定之，無證據不得認定犯罪事實；不能證明被告犯罪者
    ，法院應諭知無罪之判決，此為刑事訴訟法第154 條第2 項
    、第301 第1 項所明定。是以，法院審理行為人違反道路交
    通管理處罰條例案件，如就原處分機關所認定之行為人違規
    事實，認為尚乏積極證據，或仍有合理之懷疑，而無法確信
    行為人確有該當於道路交通管理處罰條例各該處罰條文之構
    成要件事實時，即應依「罪疑唯輕原則」，作有利於異議人
    之認定。
四、經查：
（一）異議人於100 年8 月21日上午9 時35分，駕駛451-KE號營
      業貨櫃曳引車，行經宜蘭縣頭城鎮○○路○ 段345 號前等
      情節，固據異議人自陳無誤；惟經本院遍核相關卷證，不
      僅異議人一再否認其有「明知」肇事而未依規定處置，旋
      逕將451- KE 號營業貨櫃曳引車駛離現場而逃逸之違規行
      為；即令原處分機關所憑以檢送到院之舉發單所載內容，
      核亦無從直接證明異議人肇事而逃逸之違規事實，蓋本件
      員警並非因目睹異議人肇事而逃逸乙事，方進而追截異議
      人並對之製單舉發；換言之，本件舉發單所載情節，並非
      舉發員警之親身見聞，自客觀以言，當亦無從恃以為旨揭
      違規事實之直接證明。
（二）另查，本院函請宜蘭縣政府警察局礁溪分局提供本件舉發
      之相關資料，經該局以基礁字第1000058244號函所檢送之
      員警工作紀錄簿節本、道路交通事故談話紀錄表、道路交
      通事故現場圖、道路交通事故調查報告表、車禍現場暨被
      害人車損情節之照片（均影本）等件，為其恃以為本件裁
      罰之客觀依據。然細繹上開書面資料，不但無從憑以為異
      議人「明知肇事」，猶不依規定處置，旋逕將451-KE 號
      營業貨櫃曳引車駛離現場而逃逸等違規情節之推論；對照
      上揭照片所示之被害人潘金梵車輛碰撞位置為左前車頭，
      佐以道路交通事故談話紀錄表所記載之被害人陳述略以：
      「肇事前異議人在其左前方約一半車身，第一次撞擊部位
      為其左前車頭與異議人之右後貨櫃，其車損為左前車頭毀
      損」等語；及員警工作紀錄簿節本載以：「員警到達現場
      後，經詢問當事人為大貨車擦撞，並無記下車號，警方依
      現場查看監視攝影器。」均無從證明異議人明知擦撞事故
      之發生。而從被害人之車損照片（照片編號1 至10）觀之
      被害人之車損較為嚴重，固可推論當下確有發生擦撞情事
      ；然若就異議人之車輛照片（照片編號11至21）觀之，異
      議人之車輛並無明顯損壞，則核亦足見異議人辯稱：「當
      時伊在內側，對方在伊右後方，因前方有車子要左轉故伊
      往外切，聽到碰一聲後，伊前行100 公尺後，有下車查看
      伊之車輛一圈，確認無異狀後才駛離，伊不知道與人擦撞
      」等語，當係語出有本而非卸責之詞可比；換言之，異議
      人聲稱自己「不知」車輛擦撞，遑論有何「明知肇事」，
      猶不依規定處置，旋逕將451-KE號營業貨櫃曳引車駛離現
      場而逃逸之違規行為等語，衡情自係顯有可能。茲原處分
      機關既未舉出相當事證，異議人是否明知肇事而未依規定
      處置逃逸，自未達到任何人均無可置疑之程度。按諸首開
      說明，於有利於異議人之合理可疑存在，而無客觀方法以
      排除此項合理可疑時，依罪疑利益歸被告原則，應為有利
      於異議人事實之認定，而無從擅以臆測方式推定旨揭裁罰
      所指違規事實之存在。
五、綜上所述，原處分機關雖認異議人有道路交通管理處罰條例
    第62條第1 項之違規行為，然其據以裁罰之證據資料顯有未
    足，本院復查無其他積極證據足認異議人確有如原處分意旨
    所指之違規事實，依前揭刑事訴訟之證據法則，自應為有利
    於異議人之認定。是原處分機關所為前揭處分，即難認為允
    當。從而，本件異議為有理由，應由本院將原處分撤銷，改
    諭知異議人不罰，以資適法。
據上論斷，應依道路交通案件處理辦法第20條前段，裁定如主文
。
中    華    民    國   100    年    11    月    9     日
                  交通法庭法    官  藍君宜
以上正本證明與原本無異。
對於本件裁定如有不服，應於收受送達後5日內，向本院提出抗
告書狀，敘述抗告之理由，抗告於臺灣高等法院。
中    華    民    國   100    年    11    月    9     日
                          書 記 官  蘇鈺婷